【裁判字號】    99,交聲,1372
【裁判日期】    991029
【裁判案由】    違反道路交通管理處罰條例聲明異議
【裁判全文】
臺灣臺北地方法院交通事件裁定        99年度交聲字第1371號
原處分機關  臺北市交通事件裁決所
異  議  人
即受處分人  乙○○
上列受分人因違反道路交通管理處罰條例案件，對於臺北市交通
事件裁決所中華民國99年6月21日所為之處分（原處分案號：北
市裁申字第裁22–AEY022339號、第裁22–AEY022341號），聲明
異議，本院裁定如下：
    主  文
異議均駁回。
    理  由
一、異議意旨略以：異議人即受處分人乙○○於民國99年6月6日
    上午9時許，未攜帶駕駛執照，騎乘車號BLO–800號重機車
    ，行經臺北市○○○路32巷（誤載為23巷），為警攔停，並
    以異議人有「駕駛汽車未隨身攜帶駕駛執照」、「駕車行經
    有燈光號誌管制之交岔路口闖紅燈」為由，當場開立罰單，
    異議人固有騎乘機車未攜帶駕駛執照之違規行為，惟並無闖
    紅燈，異議人當天上午，沿臺北市○○○路○段式左轉三元
    街，並經過和平西路32巷、寧波西街共3個紅綠燈，員警在
    過寧波西街之紅綠燈後攔停，告知異議人闖越和平西路32巷
    之紅燈，惟該路段係採連續號誌，異議人並未闖紅燈，且員
    警態度惡劣，不接受異議人之說明，原處分機關未察，逕予
    裁處，異議人實難甘服，爰依法聲明異議等語。
二、原處分機關臺北市交通事件裁決所係以：異議人於99年6月
    6日上午9時30分許，騎乘前揭車號重機車，行經臺北市○○
    街與和平西路2段32巷口，因「闖紅燈」、「未帶駕駛」之
    ，經警當場掣單舉發，異議人不服依法提出申訴，經查明仍
    認其確有上開違規事由，原處分機關乃依據道路交通管理處
    罰條例第53條第1項、第25條第3款、違反道路交通管理事件
    統一裁罰基準及處理細則第45條第1項之規定，分別裁罰新
    臺幣（下同）1,800元（闖紅燈部分）、300元（未帶駕駛執
    照部分），並就闖紅燈部分，依同條例第63條第1項第3款之
    規定，記違規點數3點在案。
三、按汽車駕駛人，駕駛汽車未隨身攜帶駕駛執照者，處300元
    以上600元以下罰鍰；行經有燈光號誌管制之交岔路口闖紅
    燈者，處1,800元以上5,400元以下罰鍰，道路交通管理處罰
    條例第25條第3款、第53條第1項分別定有明文。次按汽車駕
    駛人有第53條之情形者，除依原條款處罰鍰外，並記違規點
    數3點，同條例第63條第1項第3款亦有明文。
四、本件異議人對於上揭時、地，確有騎乘機車未隨身攜帶駕駛
    執照之違規行為，固坦承不諱。惟否認有何闖紅燈之違規行
    為，並以前情置辯。經查：
(一)、本件異議人確有於上揭時、地，騎乘機車未隨身攜帶駕駛執
    照之事實，業據異議人自承在卷，核與證人即舉發員警甲○
    ○證述：我攔停異議人之後，請異議人出示證件，但異議人
    都沒有，所以我以無線電請值班同仁幫我查異議人之資料，
    但值班同仁查不到異議人的駕照資料，但因為異議人堅持她
    有駕照，我就先開她未帶駕照，等到我回派出所時，再以電
    腦查詢結果，異議人確有駕駛等語大致相符。是異議人確有
    騎乘機車未隨身攜帶駕駛執照之違規行為，要堪認定。
(二)、又異議人確有於上開時間，騎乘前揭車號之重機車，沿臺北
    市○○街行駛，行經該街與和平西路32巷口，確有不依標誌
    之指示，違規闖紅燈等情，亦據證人甲○○於本院調查時具
    結證稱：當天我騎乘機車執行9時至11時之交通執法勤務，
    約9時30分許，我從和平西路2段32巷要右轉三元街時，當時
    和平西路2段32巷是綠燈狀態，我就看到異議人沿三元街東
    向西方向闖紅燈，異議人闖紅燈之後，我才右轉三元街，從
    後面追過去，然後在過三元街與寧波西街口，才追到異議人
    並將她攔下來，有請她出示駕駛、證件，但是她沒有帶，然
    後她說她不知道有闖紅燈等語，並有現場照片4幀在卷可佐
    。查，證人雖為本件舉發員警，惟其到庭所陳述之上開舉發
    經過，經查尚無違反經驗或論理法則之處，且遍查本件卷存
    證據資料，亦無任何積極證據足以證明其前揭所述係虛偽不
    實，尚無足可顯信其陳述不可採信之品性證據或前科證據存
    在，自不得僅因其為本件開單舉發異議人之員警，即遽予否
    認其等上開證述之可信性。而所述本件舉發經過事實具體明
    確，復為其所親身見聞，則其本身即為證人，而為證據方法
    之一種。參以，證人與異議人間素昧平生，並無仇隙嫌怨，
    業據證人供陳在卷，應無設詞誣陷異議人之理。且警員執行
    公務時，本身即受有行政懲處責任之監督，其到庭具結作證
    ，更係以刑事責任擔保其證言之真實性。是證人於本院調查
    中之前揭結詞，應堪採信。又本件雖無違規採證照片，惟異
    議人於交岔路口闖紅燈之違規行為乃偶發於瞬間之事實，難
    期警員在異議人闖越紅燈之過程中，仍能全程拍照或錄影存
    證。是異議人騎乘重機車於上揭時、地，闖紅燈之事實，既
    經證人到庭證述如前，縱員警在舉發本件交通違規之過程中
    ，未能全程拍照或錄影存證，亦不影響本件違規事實之認定
    。參以，證人從事交通警察時間已有2年之經歷，對於異議
    人上開違規情節，應無誤看或誤為判斷之可能，是證人所證
    述情節，應堪採信。本件異議人上開違規行為，堪以認定。
    異議人前開置辯，洵非可採。
(三)、異議人復辯謂：員警態度惡劣，尾隨在後距離三元街與和
    平西路32巷口200公尺遠始攔停舉發，其攔檢取締違規之過
    程及方式不當云云。然按駕駛汽車，應遵守道路交通標誌、
    標線、號誌之指示，並服從交通指揮人員之指揮，道路交通
    安全規則第90條定有明文，異議人既領有駕駛執照，並親自
    參與道路交通運作，對此應知之甚明，並有注意義務，要非
    異議人所得藉詞員警態度惡劣等為由，而得予以任意違反。
    再者，內政部警政署為導正員警執法觀念，提升員警執法品
    質，俾利交通執行工作推展，乃依道路交通管理處罰條例第
    92條第3項授權訂定之「交通違規稽查與輕微違規勸導作業
    注意事項」，針對交通違規稽查之具體作法，要求執勤員警
    於執行攔停時，除要求違規行為人出示駕、行照及保險證外
    ，亦須向違規行為人說明違規事實。本件員警甲○○攔查異
    議人後，除要求異議人出示相關證件外，亦已告知其違規情
    節，亦據證人證述明確，要與上開注意事項之規定，要無不
    符。而員警依法取締交通違規之行為，乃係其受國家行政機
    關指揮監督下依法執行公務之行為，其執法嚴明，並無違誤
    。異議人前開置辯，自無足取。
五、綜上所述，異議人確有「駕駛汽車未隨身攜帶駕駛執照」、
    「駕車行經有燈光號誌管制之交岔路口闖紅燈」之違規行為
    。原處分機關依據道路交通管理處罰條例第53條第1項、第
    25條第3款、違反道路交通管理事件統一裁罰基準及處理細
    則第45條第1項之規定，分別裁罰新臺幣1,800元（闖紅燈部
    分）、300元（未帶駕駛執照部分），並就闖紅燈部分，依
    同條例第63條第1項第3款之規定，記違規點數3點，於法並
    無不合。本件異議為無理由，應予駁回。
六、據上論斷，應依道路交通案件處理辦法第19條，裁定如主文
    。
中    華    民    國    99    年    10    月    29    日
                      交通法庭  法  官  李殷君
以上正本證明與原本無異
如不服本裁定應於送達後5日內向本院提出抗告狀
                                書記官  殷玉芬
中    華    民    國    99    年    11    月    1     日

司法院資訊處製作；財團法人民間司法改革基金會備份。
